臺灣苗栗地方法院刑事判決　　　　　　　　93年度訴字第69號
公　訴　人　臺灣苗栗地方法院檢察署檢察官
被　　　告　甲○○
選任辯護人　江文玉律師
　　　　　　常照倫律師
　　　　　　張富慶律師
上列被告因違反槍砲彈藥刀械管制條例案件，經檢察官提起公訴
（92年度偵字第4336號），本院判決如下：
    主  文
甲○○未經許可，製造槍枝之主要組成零件，處有期徒刑壹年捌
月，併科罰金新台幣貳萬元，罰金如易服勞役以銀元參佰元即新
台幣玖佰元折算壹日。
扣案之口徑7.5mm金屬槍管壹支沒收。
    事  實
一、甲○○明知未經許可，不得製造槍枝之主要組成零件，竟於
    民國（下同）92年1 月間某日，在某不詳地點，拾獲他人丟
    棄不要之鐵管1 支後，即帶回其位於苗栗縣公館鄉○○街21
    號住處，持電鑽以鑽孔方式，將該支鐵管之口徑加大，製成
    口徑約7.5mm 土造金屬槍管後，再換裝在其所持有未具殺傷
    力仿德國WALTHER 廠PPK\S 型半自動手槍製造之改造玩具手
    槍（槍枝管制編號：0000000000號）內。嗣苗栗縣警察局保
    安隊員警，於92年10月31日下午4 時30分許，在苗栗縣公館
    鄉○○村○○鄰○○街21號前，將因竊盜案件遭通緝之甲○○
    逮捕，警方並在甲○○身上所背之皮包內，查獲上開改造玩
    具手槍1 枝，及在甲○○所騎乘之機車置物箱內，扣得從上
    開改造手槍拆解下來之零件3 個。
二、案經苗栗縣警察局移送臺灣苗栗地方法院檢察署檢察官偵查
    起訴。
    理  由
一、訊據被告甲○○固坦承有用電鑽將該支撿拾來之鐵管，用電
    鑽將其口徑加大之行為，但矢口否認有何製造槍枝主要之組
    成零件之犯意，辯稱：伊因玩具手槍之塑膠槍管壞掉，伊為
    求美觀才換裝該支鐵管，伊沒有犯罪云云。經查：
（一）扣案之改造手槍1 枝（不含彈匣，槍枝管制編號：000000
      0000號），經送內政部警政署刑事警察局鑑定結果，雖認
      係由仿WALTHER 廠PPK\S 型半自動手槍製造之玩具手槍換
      裝土造金屬槍管而成之改造手槍，因扳機損壞，無法供擊
      發使用，不具殺傷力（有該局92年11月27日刑鑑字第0920
      213284號槍彈鑑定書乙份在卷足憑），然該支改造玩具手
      槍槍管原係塑膠材質，經被告甲○○換裝土造金屬槍管，
      且該支金屬槍管係由被告甲○○以電鑽鑽孔方式將口徑加
      大，業據被告甲○○向本院供述甚明，則被告甲○○改造
      槍管之行為，與地下兵工廠利用金屬鐵管半成品加工改造
      成槍管之手法，並無二致，故被告甲○○加工改造該支金
      屬鐵管，使之可以組合在上開玩具手槍，自屬製造槍枝主
      要之組成零件行為，無庸置疑。
（二）至該支金屬槍管部分，是否屬槍砲主要組成零件，經檢察
      官向內政部查詢，經該部於92年12月16日以內授警字第09
      20076692號函覆稱：「參據刑事警察局92年11月27日刑鑑
      字第0920213284號函鑑驗結果，改造手槍1 枝（管制編號
      ：0000000000）係由仿WALTHER 廠PPK\S 型半自動手槍製
      造之玩具手槍換裝土造金屬槍管而成之改造手槍，其槍管
      部分認定係屬本部86年11月24日台（86）內警字第867068
      3 號公告之槍砲主要組成零件。」等語（參見92年度偵字
      第4336號偵查卷第47頁）。
（三）檢察官再向內政部函查何以認定本件槍管部分屬槍砲主要
      組成零件之具體理由，經該部於93年1 月6 日以內授警字
      第0930075026號函覆稱：「˙˙˙三、查該改造手槍業經
      鑑驗認不具殺傷力，故本部認定非屬槍砲彈藥刀械管制條
      例第4 條第1 項第1 款所稱之其他可發射金屬或子彈具有
      殺傷力之各式槍砲。惟該改造手槍已換裝土造金屬槍管，
      按依本部86年11月24日台（86）內警字第8670683 號公告
      槍砲、彈藥主要組成零件種類，上開土造金屬槍管係屬其
      他各式槍砲欄所稱之槍管，故本部認定其為槍砲之主要組
      成零件。」等語（參見92年度偵字第4336號偵查卷第36頁
      ）。
（四）檢察官為求慎重起見，另檢送上開內政部92年12月16日內
      授警字第0920076692號函文影本（針對本案被告甲○○）
      ，及93年1 月30日內授警字第0930075047號函文影本（針
      對他案被告胡仲賢，參見92年度偵字第4679號偵查影卷第
      33頁），向內政部查詢該二份函文對於槍管是否為槍砲主
      要組成零件，何以會有不同之認定，經該部於93年2 月25
      日以內授警字第0930075280號函覆稱：「˙˙˙二、本部
      92年12月16日內授警字第0920076692號函，認定送鑑手槍
      其槍管部分，係屬槍砲主要組成零件。按上開送鑑手槍係
      玩具手槍換裝土造金屬槍管而成之改造手槍，故認定其槍
      管屬槍砲主要組成零件。三、另本部93年1 月30日內授警
      字第0930075047號函，認定送鑑槍管3 枝，非屬槍砲主要
      組成零件。按上開送鑑槍管3 枝係為土造金屬槍管，惟尚
      未完成，無法供組成槍砲之用，故認定非屬槍砲主要組成
      零件。」等語，有該函文附於本院審理卷可稽。
（五）本院將扣案之改造手槍1 枝，另送法務部調查局鑑定該槍
      枝之槍管，是否屬於槍砲彈藥刀械管制條例第13條第1 項
      所稱槍砲彈藥之主要組成零件，經該局函覆稱：「一、附
      頁照片一送鑑（000000000）槍 枝，係仿德國Walther ppk
       /s7.65mm 型式，由金屬材質製成的遊戲類槍械，送鑑槍
      枝槍管換裝約口徑7.5mm 金屬槍管全部貫通如照片二。二
      、依中華民國86年11月24日內政部台（86）內警字第8670
      68 3號『槍砲彈藥主要組成零件種類公告』槍管為手槍主
      要主成零件之一。」有該局93年5 月18日調科參字第0930
      01 93300號鑑定通知書1 件及照片2 幀在卷足憑（參見本
      院審理卷）。
（六）從上開內政部之函文及法務部調查局之鑑定通知書以觀，
      不論扣案之改造手槍是否具有殺傷力，均一致認為被告甲
      ○○所加工改造之槍管1 支已經貫通，自屬內政部86年11
      月24日台（86）內警字第8670683 號公告之槍砲主要組成
      零件無訛。該支經加工過之金屬槍管，既可組裝在扣案之
      改造手槍上，顯然該支金屬槍管確可供組成槍枝之用，並
      無槍砲彈藥刀械管制條例第4 條第2 項但書所稱「無法供
      組成槍砲、彈藥之用者」之情形。
（七）至被告甲○○雖辯稱要求美觀才換鐵管云云乙節，然扣案
      之改造玩具手槍塗漆剝落，有照片在卷足憑，整體而言不
      甚雅觀，被告甲○○加工製造該支槍管，如何作為裝飾品
      ？況扣案之改造玩具手槍之槍管原是塑膠材質，倘被告甲
      ○○要作為裝飾品，何以不另以其他塑膠材質槍管代之？
      且市面上販售之玩具手槍到處可見，價格亦甚便宜，取得
      並不困難，被告甲○○何以不購買同型玩具手槍拆下塑膠
      槍管，再組裝在扣案之改造玩具手槍上？被告甲○○倘係
      要替換已損壞之塑膠槍管，於拾獲該支金屬槍管之初，亦
      只需直接套上改造支玩具手槍上即可，何需持電鑽大費周
      章將口徑鑽孔成7.5mm ，以便符合該枝改造玩具手槍口徑
      7.65 mm 之規格？顯然被告甲○○改造該支槍管之目的，
      並非純粹出於作為飾品或其他器械之用，縱使扣案之改造
      玩具手槍因扳機損壞無殺傷力，仍無解被告甲○○有製造
      槍枝主要組成零件「槍管」之事實。是被告甲○○前開辯
      解，顯為事後卸責之詞，委不足採。此外復有口徑7.5mm
      金屬槍管1 支，扣案足資佐證，事證明確，被告甲○○上
      開犯行洵堪認定，應依法予以論科。
二、核被告甲○○所為，係犯槍砲彈藥刀械管制條例第13條第1
    項未經許可製造槍枝之主要組成零件罪。至槍砲彈藥刀械管
    制條例雖經立法院修正通過，並於94年1 月26日經總統令公
    佈施行，然該條例第13條之規定並未修正，故無新舊法比較
    適用問題，附此敘明。又被告甲○○僅製造金屬槍管，並未
    進一步改造其他零組件，犯罪情節尚輕，且持有之改造玩具
    手槍，因扳機損壞無殺傷力，對社會治安尚無明顯之危害，
    又其製造槍管並未用於供其他犯罪之用，其犯罪情狀客觀上
    足以引起一般人之憫恕，因此本院認為縱處被告甲○○最低
    刑度仍嫌過重，爰依刑法第五十九條之規定，酌量減輕其刑
    。爰審酌被告甲○○因一時失慮，致犯本罪，所製造之槍管
    並未供其他犯罪之用，犯罪情節非重，及犯後未能坦白承認
    等一切情狀，量處如主文所示之刑，及就併科罰金部分諭知
    易服勞役之折算標準，以資懲儆。至公訴人雖具體求刑3 年
    6 月，併科罰金新台幣10萬元，然本院已審酌上情，認為公
    訴人之具體求刑，稍嫌過重，自不予採納，併此敘明。
三、至扣案之口徑7.5mm 金屬槍管1 支，係違禁物，應依刑法第
    38條第1項第1款之規定予以宣告沒收。
據上論斷，應依刑事訴訟法第299 條第1 項前段，槍砲彈藥刀械
管制條例第13條第1 項，刑法第11條前段、第42條第2 項、第59
條、第38條第1 項第1 款，罰金罰鍰提高標準條例第2 條，現行
法規所定貨幣單位折算新台幣條例第2條，判決如主文。
本案經檢察官黃智勇到庭執行職務。
中　　華　　民　　國　　94　　年　　2 　　月　　25　　日
                  刑事第二庭  審判長法  官 林 燦 都
                                    法  官 張 文 毓
                                    法  官 柳 章 峰
以上正本證明與原本無異。
如不服本判決應於送達後10日內向本院提出上訴狀（須附繕本）
。
中　　華　　民　　國　　94　　年　　2 　　月　　25　　日
                            　　    書記官 歐 明 秀
附錄本案論罪科刑法條全文：
槍砲彈藥刀械管制條例第13條第1項：
未經許可，製造、販賣或運輸槍砲、彈藥之主要組成零件者，處
3年以上10年以下有期徒刑，併科新台幣7 百萬元以下罰金。
